臺灣花蓮地方法院民事簡易判決
110年度花原簡字第8號
原      告  饒卉羚即饒林宇廷


訴訟代理人  吳順龍律師
            黃佩成律師
被      告  馬湘玲  
訴訟代理人  鄭道樞律師(法扶律師)
上列當事人間侵權行為損害賠償事件，本院於中華民國111年8月
9日言詞辯論終結，判決如下︰
    主      文
被告應給付原告新臺幣(下同)678,550元，及自民國109年9月17
日起至清償日止，按週年利率5%計算之利息。
原告其餘之訴駁回。
訴訟費用40,602元，由被告負擔三分之一，餘由原告負擔。
本判決原告勝訴部分得假執行。但被告如以678,550元為原告預
供擔保，得免為假執行。
    事實及理由
一、原告主張：
　㈠被告甲○○前於民國107年10月1日上午7時2分許，騎乘車牌000
    -000號普通重型機車，沿花蓮縣瑞穗鄉源興路由東往西方向
    行駛，行經花蓮縣瑞穗鄉源興路與中正路口欲左轉中正路往
    南行駛時，本應注意行經無號誌路口未達路口中心處不得搶
    先左轉、應注意左方來車、轉彎車應讓直行車先行，而依當
    時天氣晴，日間有自然光線，視距良好，柏油路面乾燥、無
    缺陷、無障礙物等情，並無不能注意之情事，被告竟疏未注
    意，於未達路口中心處便提前左轉，適原告乙○○○○○○○騎乘
    車牌號碼000-000號普通重型機車搭載饒林宇璿，沿花蓮縣
    瑞穗鄉中正路由南往北方向行駛，行經上開路口欲繼續直行
    時，因被告未達道路中心處提前左轉而未能及時看見被告之
    車輛，兩車因而發生碰撞，致原告受有腦震盪、頸部挫傷、
    頸部挫傷合併縱膈腔氣腫、頭部外傷、急性咽喉炎、胃炎、
    疑左側聲帶麻痺之傷害。經交通部公路總局花東區車輛行車
    事故鑑定會認定被告為肇事主因具有過失甚明。
　㈡原告因系爭車禍傷勢嚴重，於107年10月1日發生車禍當日一
    度住進加護病房且接受插管治療，於107年10月8日轉入普通
    病房，後於107年10月19日出院。惟原告出院後，因頸部之
    傷勢導致聲帶受損嚴重，平時夜晚時常咳嗽不止、說話沙啞
    吃力，多次至台北尋求專門治療聲帶受傷之醫師就診，發生
    系爭車禍迄今已將近2年之久，聲帶之傷勢卻遲遲不見好轉
    ，甚至嚴重影響日常生活，近日更經林口長庚醫院診斷認定
    「右側聲帶麻痺後合併聲帶結節及纖維化」，並經台大醫院
    鑑定原告之全人勞動能力減損比例為14%。
　㈢原告請求金額分述如下：
　1.醫療費用100,000元。
　2.看護費用24,000元：原告需他人看護照顧12日，因此增加生
    活上所需看護費用為24,000元(計算式：12日× 2,000元＝24,
    000元)。
　3.往返醫院就診所需交通費用至少19,752元：原告車禍受傷後
    至少3次回診門諾醫院，居所至門諾醫院之單趟計程車車資
    為1,460元，共計8,760元(計算式：1,460元×2×3＝8,760元)
    。原告另因車禍聲帶受損，至桃園林口長庚醫院就診4次，
    其單趟自居家搭乘計程車至瑞穗火車站再搭乘火車至桃園市
    火車站再轉搭計程車之車資為1,374元(計算式：計程車資30
    5元+火車649元+計程車資420元＝1,374元），往返4趟共計10
    ,992元。
　4.機車損害20,000元：原告車輛因嚴重損毀、維修費用過高而
    報廢，同款、同車齡之車輛當時市價約20,000元，作為機車
    受損之費用。　
　5.勞動力減損1,699,342元：原告聲帶因受損迄今未好轉，請
    求4,680,000元。原告並因「聲帶麻痺後合併聲帶結節及纖
    維化」致其發聲尚有困難，更無法連續說話，喪失勞動能力
    程度至少為20%。原告曾參與電視節目選秀，領有街頭藝人
    證照，估計每月收入為30,000元，車禍事故發生時原告尚未
    成年，以其成年後之108年8月15日起算，自原告屆滿65歲時
    ，合計為540個月。原告之勞動能力減損暫以3,240,000元計
    算(計算式：30,000元x540月x20%＝3,240,000元），而依霍
    夫曼計算式一次給付扣除中間利息，則本項請求金額應為1,
    699,342元。
　6.精神慰撫金1,000,000元：原告受有前揭傷勢，並因頸部之
    傷害造成其聲帶受損，只要天氣稍有變化或半夜較低溫時，
    便咳嗽不止、無法入眠，而半夜無法入眠亦影響到其課業上
    之學習，最終僅能忍痛辦理休學。而聲帶受損除了讓原告平
    常說話均相當困難及沙啞外，更是讓其所熱愛之唱歌夢想戛
    然而止，致心情低落不已，自信心喪失，對未來再也不抱有
    希望及熱情。原告身體上受有嚴重傷害，精神上亦受有極大
    痛楚，故主張精神慰撫金1,000,000元。
　7.綜上，原告因系爭事故所受損害為2,863,094元（計算式：1
    00,000元+24,000元+19,752元+20,000元+1,699,342元+1,00
    0,000元＝2,863,094元)。被告就本次肇事至少應負擔70%之
    過失責任，並扣除被告先前已給付原告之30,000元，本件請
    求之金額為1,974,166元（計算式：2,863,094元x70%-30,00
    0元＝1,974,166元）。
　㈣並聲明：被告甲○○應給付原告1,974,166元，及自起訴狀繕本
    送達翌日起至清償日止，按年息百分之5計算之利息。
　㈤對於被告之答辯部分：
　1.本件係因被告違規提前左轉，致原告未能於反光鏡看到被告
    ，因此撞上被告。
　2.就醫療費用部分，原告因傷勢嚴重入住加護病房，支出諸多
    醫療看診及醫療用品費用，惟不諳法律而未全部留存，目前
    留存之單據總金額為22,338元，請本院依民法第222條第2項
    酌定。
　3.關於勞動能力減損之說明，依實務見解其金額應就被害人受
    侵害前之身體健康狀態、教育程度、專門技能、社會經驗等
    方面酌定之，不能以一時一地之工作收入為準。又卷附之街
    頭藝人證照，雖有原告及其他3人之照片資料，然原告及其
    他3人僅須執該證照之影本即可單獨演出，被告空言否認原
    告並無喪失勞動能力云云，要屬無稽。又原告主張每月薪資
    為30,000元，若本院審酌應以最低基本工資計算，亦同意以
    109年起訴時做為基準，惟請考量每月基本工資每年皆有調
    漲之情。
　4.本件原告同款同型車之出售價格為32,000元、35,000元不等
    ，原告主張20,000元，實為低估、保守之價格。
　5.對於被告所提醫藥費及救護車費用不爭執，惟一般人每日均
    需攝入食物，每日多會支出三餐膳食費用，不論有無發生車
    禍，被告住院期間支出三餐膳食費用，難認與系爭事故有相
    當因果關係，故此項病房膳食支出共計87餐5,220元，應予
    扣除。又扣除醫療費用收據，被告所提發票均看不出購買明
    細，更無從知悉是否與本案有關。
　6.被告主張身心科醫藥費4,650元、身心科回診加油費用1,500
    元部分，每個人對於壓力之反應不盡相同，更與本件車禍毫
    無因果關係。尤其是本件被告未達路口中心處提前左轉、其
    左轉彎車未讓直行車先行，被告具有重大過失甚明，縱使其
    事後面臨車禍求償官司受有壓力，也不能將此等身心科治療
    費用歸咎於原告。
　7.被告機車維修費用部分，其發票並未載明工資費用且有零件
    折舊之問題，另從監視器畫面可知被告車輛應為老舊機車，
    殘值所剩無幾。
　8.就被告看護費用336,000元部分，被告所提慈濟醫院診斷證
    明書載明被告出院後須專人照護兩個月等語，被告本項費用
    竟執非常不合理之數額主張抵銷，如此益見被告本件主張抵
    銷之抗辯，在在具有灌水之嫌。　　
　9.本件事故被告至多僅有住院數日，不像原告因為頸部挫傷合
    併縱膈腔氣腫，甚至因傷勢壓迫氣管差點死亡；反之，被告
    空言主張高達400,000元之精神慰撫金，然未有任何事證支
    持其主張，明顯無據。　
二、被告之答辯：
  ㈠就原告主張賠償金額部分：
　1.就看護費用24,000元無意見。　
　2.就醫療費用100,000元部分，原告未提出資料證明受有支出
    醫療費用之損害，難認其主張有依據。
　3.就往返醫院就診所需交通費用至少19,752元部分，原告除未
    檢具當日看診之車票及收據，而難認確有系爭費用之損害外
    ，原告所受之傷勢並非身體無法移動，亦非必以計程車代步
    不可，此部分之支出不具有必要性。
　4.勞動力減損部分，本件原告所提之街頭藝人資料並非原告，
    且原告縱有街頭藝人證照，不代表以後一定會當街頭藝人，
    是原告以此主張受有勞動能力減損共計169萬餘元已有可議
    ，況街頭藝人收入實不穩定，僅以網路上之報導主張月收入
    30,000元，應屬無據。又原告主張每月30,000元所得恐過於
    樂觀，請本院審酌以109年起訴時法定基本工資作為計算基
    準。　
　5.就精神慰撫金部分，車禍為日常生活中隨時可能發生之風險
    ，原告所受損害非無恢復之可能，被告縱有侵權行為，應非
    惡性非重大，請本院從輕酌定慰撫金額。
　㈡原告車速過快為本件車禍事故之肇事次因，請依與有過失之
    規定，減輕被告賠償之金額。
　㈢被告於本件車禍同受有損害，依民法第334條第1項規定為抵
    銷抗辯：醫藥費126,193元、身心科醫藥費4,650元、機車維
    修費20,000元、看護費用336,000元、救護車費用2,750元、
    身心科回診加油費用1,500元、精神慰撫金400,000元，共計
    891,093元。  　
  ㈣並聲明：原告之訴駁回；如受不利之判決，願供擔保請准宣
    告免為假執行。　　　
三、本院之判斷：
  ㈠按因故意或過失，不法侵害他人之權利者，負損害賠償責任
    ；汽車、機車或其他非依軌道行駛之動力車輛，在使用中加
    損害於他人者，駕駛人應賠償因此所生之損害；不法侵害他
    人之身體或健康者，對於被害人因此喪失或減少勞動能力或
    增加生活上之需要時，應負損害賠償責任；不法侵害他人之
    身體、健康、名譽、自由、信用、隱私、貞操，或不法侵害
    其他人格法益而情節重大者，被害人雖非財產上之損害，亦
    得請求賠償相當之金額；損害之發生或擴大，被害人與有過
    失者，法院得減輕賠償金額或免除之，民法第184條第1項前
    段、第191條之2前段、第193條第1項、第195條第1項前段及
    第217條第1項分別定有明文。
　㈡原告主張之上述系爭車禍發生經過事實，為被告未為爭執，
    並有花蓮縣警察局鳳林分局110年1月14日鳳警交字第110000
    0514號函所附交通事故卷宗及卷內之現場圖、調查表、調查
    筆錄、車輛詳細資料報表、酒精測定紀錄、違規舉發通知單
    、初步分析研判表、照片及路口監視器錄影光碟等，並有交
    通部公路總局臺北區監理所花東區車輛行車事故鑑定會之鑑
    定意見書在卷可為證據，堪認真實。上項路口監視器錄影光
    碟內容，經本院於言詞辯論期日當場勘驗，發現畫面中被告
    騎乘銀色速克達型機車，於路口切向左側，消失在畫面中約
    一秒鐘，其後兩部機車撞飛起來，足認被告確有違規舉發通
    知單所指「轉彎車不讓直行車先行」之違規情事，且與上項
    行車事故鑑定意見書表示被告「行經無號誌路口未達路口中
    心處搶先左轉時，未充分注意左方來車，轉彎車未暫停讓直
    行車先行」之意見相符，被告有違規之不法過失行為致生原
    告本件車禍之損害，為肇事主因，乃堪認定。惟依路口監視
    器錄影所拍攝兩輛機車相撞後噴飛之情形，可知原告於事發
    時行車速度甚快，而未依交通規則於無號誌交岔路口前減速
    慢行、未作隨時停車之準備之不法違規行為，致生被告本件
    車禍所受損害，為肇事次因，亦堪認定。故依上規定，兩造
    各就其所受損害得向他方請求賠償。又兩造就其自身所受損
    害均與有過失，茲衡酌上開違規行為之注意義務違反之輕重
    ，並考量本件兩造所受損害嚴重之原因，係因撞擊力道甚大
    乃致兩部機車噴飛，其主要作用力之來源為原告車輛前進之
    慣性作用，此係因原告車速過快而未能及時於撞擊前停止車
    輛之運動所致，故綜合研判事故發生當時之路況、兩車碰撞
    方式、車輛最後停止之位置、各自違反注意義務情節輕重及
    其過失對防止碰撞事故與損害形成之關連程度等一切情況後
    ，認應由原告負四成肇責、被告負六成肇責，並應依此比例
    就兩造之損害賠償請求予以酌減。
  ㈢就原告損害賠償請求准駁之認定：
　1.醫療費用部分：原告就此部分起訴請求金額為100,000元，
    惟依其提出之醫療單據所自認之金額為22,338元，被告雖就
    有單據部分未予爭執，但就無單據部分則為否認，依民事訴
    訟法第277條規定，應由原告負舉證責任。由於醫療費用之
    支出果真發生，縱使單據遺失，非不得向醫療機構申請補發
    證明。原告未於言詞辯論終結前提出其實際支出醫療費用之
    證據，未善盡當事人訴訟程序上之協力義務，依民事訴訟法
    第196條之規定，應不予審酌，乃怠於自行蒐證，自無同法
    第222條第2項規定之適用。因此，原告此部分得請求之金額
    以22,338元為有理由，應予准許，逾此範圍部分，則不應准
    許。
  2.看護費用部分：原告主張其需他人看護照顧12日，因此增加
    生活上所需看護費用為24,000元，為被告不爭執，應予准許
    。　　
　3.交通費用部分：原告主張其車禍受傷後至少3次回診門諾醫
    院，居所至門諾醫院之單趟計程車車資為1,460元，共計8,7
    60元(計算式：1,460元×2×3=8,760元)。此部分支出固為被
    告否認，但依原告提出之門諾醫院醫療費用收據可知其確有
    門診治療之過程，上述費用屬合必要且合理，此部分請求金
    額應予准許。原告另主張其因車禍聲帶受損，至桃園林口長
    庚醫院就診4次，其單趟自居家搭乘計程車至瑞穗火車站再
    搭乘火車至桃園市火車站再轉搭計程車之車資為1,374元(計
    算式：計程車資305元+火車649元+計程車資420元＝1,374元
    ），往返4趟共計10,992元部分，此部分亦有長庚醫院之病
    歷、診斷證明書（記載門診3次）及門診費用收據3張，故應
    僅准其請求往返3趟之費用8,244元。
　4.機車損害部分：原告主張其車輛因嚴重損毀、維修費用過高
    而報廢，提出網路上查詢之同款、同車齡之二手車輛大約當
    時市價為3萬2千至3萬5千元，乃審酌上開車輛（KYMCO AIR 
    150）目前業已停產，無新車之售價可為重置價格之參考，
    又停產機車仍有一定中古市場之愛好者，且上開車輛於事故
    發生時維護之狀況尚佳，原告以同款、同車齡二手車為重置
    成本之參考價，而請求20,000元之損害賠償，尚屬合理，應
    予准許。　
　5.勞動力減損部分：原告主張其因傷有「聲帶麻痺後合併聲帶
    結節及纖維化」情事，經兩造合意由臺大醫院為失能程度之
    鑑定，依該院回覆意見表示，原告自事故發生後，至111年4
    月18日鑑定時，仍因頸部外傷、聲帶受損麻痺，遺存聲音嘶
    啞，參考「美國醫學會永久障害評估指引」，評估其全人障
    害比例為10%；另採「勞動部勞工保險局委託辦理勞工保險
    失能年金給付個別化專業評估作業要點」之評估方法，考量
    診斷、全人障害比例、未來營利能力、職業類別與受傷年齡
    等，估算全人勞動能力減損比例為14%。由於原告未能提出
    事故發生前後之所得證明，無從證明其所主張每月3萬元工
    作收入之事實，乃參照本件繫屬時即109年度之基本工資每
    月23,800元為基準，自事故日起計算至原告強制退休日止，
    依霍夫曼式計算法扣除中間利息（首期給付不扣除中間利息
    ）核計其金額為954,352元【計算方式為：3,332×286.00000
    000+(3,332×0.0000000)×(286.00000000-000.00000000)=95
    4,352.000000000。其中286.00000000為月別單利(5/12)%第
    550月霍夫曼累計係數，286.00000000為月別單利(5/12)%第
    551月霍夫曼累計係數，0.0000000為未滿一月部分折算月數
    之比例(14/31=0.0000000)。採四捨五入，元以下進位】，
    為其勞動力減損之金額。
　6.精神慰撫金部分：衡酌兩造社經地位及本件事故所生原告身
    體損害之痛苦經歷及程度，遺存聲音嘶啞之失能情形等一切
    情狀，應認原告此部分請求以30萬元為適當，逾此範圍部分
    不應准許。
　7.綜上所述，原告得向被告請求之財產上及非財產上損害賠償
    之金額經依過失相抵酌減後（尚未抵銷），合計為802,616
    元[(22,338元+8,760元+8,244元+24,000元+20,000元+954,3
    52元+300,000元)X 0.6=802,616元，元以下四捨五入]　　
  ㈣被告得主張抵銷之金額：
　1.按二人互負債務，而其給付種類相同，並均屆清償期者，各
    得以其債務，與他方之債務，互為抵銷，民法第334條第1項
    前段定有明文。本件被告亦因原告之過失行為致受損害，因
    均屬過失侵權行為，自得主張相互抵銷。
　2.醫藥費部分：被告主張其因本件車禍亦受有左側骨盆髖臼閉
    鎖性骨折之傷害，急診就醫後，住院進行手術治療，共支出
    醫療費（含成人紙尿褲、衛生清潔用品等）合計126,193元
    ，有慈濟醫院診斷證明、收據及發票等為證，應認真實，惟
    原告主張應扣除其中膳食費5,220元，因此部分費用並非全
    然因侵權行為而發生，乃准予扣除，故上開得請求費用應為
    120,973元。另因急救時支出救護車費用2,750元，亦有收據
    在卷，有其必要性及關連性，亦屬可採。至於事故後之身心
    科醫藥費4,650元及回診加油費用1,500元部分，經衡酌其傷
    勢嚴重，且有慈濟醫院心理衡鑑報告、收據等在卷，無論其
    為肇事主因與否，仍因受有損害而應認有關連性且屬合理，
    應准其請求。
　3.看護費用部分：被告因手術住院期間17天及依醫囑出院後2
    個月期間，因患肢不能負重，需專人照顧，合計為77天期間
    ，以每日看護費用2,000元計算，其得向原告請求此部分之
    損害賠償金額為154,000元，逾此範圍，即屬無據，不應准
    許。　
　4.機車維修費部分：被告僅提出維修估價單主張其金額為20,0
    00元，惟此車輛97年12月出廠，至事故發生時應設算折舊，
    故此部分應僅准請求2,000元。
　5.精神慰撫金部分：衡酌兩造社經地位及本件事故所生被告身
    體損害之痛苦經歷及程度，精神受到劇烈打擊，且需長期不
    良於行等一切情狀，應認被告此部分請求以25萬元為適當，
    逾此範圍部分不應准許。
　6.綜上所述，被告得主張賠償之金額為214,352元[(120,973元
    +2,750元+4,650元+1,500元+154,000元+2,000元+250,000元
    )X 0.4=214,349元，元以下四捨五入]，扣除被告已領得之
    強制責任險理賠金額90,283元，尚可主張抵銷之金額應為12
    4,066元。　　
四、從而，原告依侵權行為損害賠償求權之法律關係，請求被告
    給付678,550元，及自起訴狀繕本送達翌日即109年9月17日
    起至清償日止，按週年利率5%計算之法定遲延利息，為有理
    由，應予准許；逾此範圍，即屬無據，應予駁回。　　
五、本件判決之基礎已臻明確，兩造其餘攻擊防禦方法及舉證，
    均無礙勝負判斷，爰不一一論列。
六、本件係就民事訴訟法第427條訴訟適用簡易程序所為被告敗
    訴之判決，依同法第389條第1項第3款規定，應依職權宣告
    假執行。並依同法第392條第2項規定，依職權宣告被告如預
    供擔保後，得免為假執行。
七、訴訟費用負擔之依據：民事訴訟法第79條。並依職權確定訴
    訟費用額如主文所示（第一審裁判費20,602元、鑑定費用20
    ,000元，合計40,602元）。　　
中　　華　　民　　國　　111 　年　　8 　　月　　26　　日
　　　　　　　　　臺灣花蓮地方法院花蓮簡易庭　　　　
                              法  官  沈培錚　
上列為正本係照原本作成。
如不服本判決，應於送達後20日內，向本院提出上訴狀並表明上
訴理由，如於本判決宣示後送達前提起上訴者，應於判決送達後
20日內補提上訴理由書（須按他造當事人之人數附繕本）。
如委任律師提起上訴者，應一併繳納上訴審裁判費。　　
中　　華　　民　　國　　111 　年　　8 　　月　　26　　日
                              書記官　黃慧中